【裁判字號】    97,交聲,2616
【裁判日期】    980909
【裁判案由】    交管條例聲異
【裁判全文】
臺灣板橋地方法院交通事件裁定        97年度交聲字第2616號
原處分機關  臺北市交通事件裁決所
異  議  人
即受處分人  甲○○
上列異議人因違反道路交通管理處罰條例事件，對原處分機關於
民國97年5 月19日所為之北市裁四字第裁00-000000000號裁決不
服，聲明異議，本院裁定如下：
    主  文
原處分撤銷。
甲○○不罰。
    理  由
一、按「本條例所定罰鍰之處罰，受處罰人接獲違反道路交通管
    理事件通知單後，於15日內得不經裁決，逕依第92條第3 項
    之罰鍰基準規定，向指定之處所繳納結案；不服舉發事實者
    ，應於15日內，向處罰機關陳述意見；其不依通知所定期限
    前往指定處所聽候裁決，且未依規定期限繳納罰鍰結案或向
    處罰機關陳述意見者，處罰機關得逕行裁決之」、「違反本
    條例之行為，自行為成立之日起；行為有連續或繼續之狀態
    者，自行為終了之日起，逾3 個月不得舉發」，道路交通管
    理處罰條例第9 條第1 項、第90條前段分別定有明文。是處
    罰機關欲就行為人之違規行為逕行裁決，應以舉發程序完成
    為前提，該舉發並應自行為人行為成立或終了之日起，3 個
    月內為之。經查，原處分機關以異議人甲○○於民國91年9
    月26日有酒後駕車行為，卻未依規定接受道路交通安全講習
    ，而依道路交通管理處罰條例第24條第3 項前段規定，裁罰
    異議人新臺幣1,800 元；異議人對其酒後駕車違規之事並不
    爭執，惟表示未曾收到講習通知單，且時間已過很久，豈能
    在相隔數年後，寄張罰單即要百姓付錢等語。依卷附臺北市
    政府交通局97年6 月30日北市交授監字第09761635500 號函
    、97年10月22日北市交監字第09734325000 號函、97年11月
    6 日北市交授監字第09734544000 號函所載，可知：該局於
    91年9 月27日即交付異議人講習通知單，告知應於91年10月
    11日參加講習，「……吳君未如期到訓，依同條例第24條規
    定，無正當理由不依規定接受道路交通安全講習者，應處新
    臺幣1,800 元」、「由於當時電腦系統執行該條例第24條挑
    檔時，對於駕駛執照已被吊銷者，系統未能執行挑檔，故未
    舉發」。據此，果異議人於91年10月11日無正當理由未參加
    講習（按：此部分卷內並無證據足以證明），道路交通管理
    處罰條例第24條第3 項前段之違規行為即已成立，不因臺北
    市政府交通局於94年8 月間，為「善盡通知之責（按：此為
    函文用語，是否屬道路交通管理處罰條例第24條第3 項『後
    段』之通知不明）」，再次寄發講習通知單要求異議人參加
    講習而有異同。原處分機關以第2 次通知之時間為異議人違
    規時間逕予裁罰，容有誤會。因舉發單位之疏誤，逾3 個月
    未完成舉發程序，揆諸首揭規定，事後自不得再行舉發。程
    序事項應優先於異議人有無違規之實體事項為審查，原處分
    機關不察，就未經合法舉發之違規事件裁罰，尚有未洽。應
    由本院將原處分撤銷，改諭知異議人不罰。
二、依道路交通管理處罰條例第87條第2 項、道路交通案件處理
    辦法第20條前段，裁定如主文。
中    華    民    國    98    年    9     月    9     日
                    交通法庭    法  官  許炎灶
以上正本證明與原本無異。
如不服本裁定，應於送達後5 日內向本院提出抗告狀。
                                書記官  屠衛民
中    華    民    國    98    年    9     月    9     日


司法院資訊處製作；財團法人民間司法改革基金會備份。
